臺灣新北地方法院三重簡易庭簡易民事判決
                                   110年度重簡字第1944號
原      告  財政部國有財產署北區分署

法定代理人  郭曉蓉  
訴訟代理人  吳嘉榮律師
被      告  張和平    住○○市○里區○○○街00號11樓          
      張志強    住○○市○里區○○路00號0樓
            張志宏  
            張宗凱  
            張金水  
            張淵宏  
                      居新北市○○區○○路0段000巷00號0樓0號
            張育綸  
兼上七人
共      同            
訴訟代理人  張忠正  
被      告  張忠男  
訴訟代理人  陳大慶  
被      告  黃圳雄  

            黃榮坤  

            張益豐  

            黃圳鴻  

            張益彰  
            張永青  
            張勖儀  

            張秉淳  
            張金泉  

            張金安  
            張金勝  
            張瑞城  

            黃德子  

上  一  人
訴訟代理人  李秋鄉  
被      告  辜却    
訴訟代理人  辜榮華  
被      告  辜月娥  
訴訟代理人  羅瓊惠  
被      告  黃素琴  
            馬駿良  

            馬玲玲  
兼上三人
共      同
訴訟代理人  馬馴良  

上列當事人間請求確認界址事件，經本院於民國111年9月20日言
詞辯論終結，本院判決如下：
    主      文
一、確認原告所管理坐落新北市○○區○○○段○○○地號與被告張和平
    、黃圳雄、黃榮坤、張益豐、黃圳鴻、張益彰、張永青、張
    志強、張志宏、張勖儀、張秉淳、張宗凱、張金泉、張金水
    、張金安、張金勝、張瑞城、張忠男、張淵宏、張育綸、張
    忠正所有坐落新北市○○區○○○段○○○地號土地之經界線如附圖
    內政部國土測繪中心民國一百一十一年年六月十三日鑑定圖
    所示之a…b…c…d…e…f…g…h…i…j…k…l…m…n…o…p…q…r…s…t…u…v…w
    黑色連接點線。
二、確認原告所管理坐落新北市○○區○○○段○○○地號與被告黃德子
    、辜却、黃素琴、辜月娥、馬駿良、馬馴良、馬玲玲所有坐
    落新北市○○區○○○段○○○地號土地間之經界線如附圖內政部國
    土測繪中心民國一百一十一年年六月十三日鑑定圖所示之1…
    2…3…4…5…6…7…8…9…10…11…12…13紅色連接虛線。
三、訴訟費用由被告張和平、黃圳雄、黃榮坤、張益豐、黃圳鴻
    、張益彰、張永青、張志強、張志宏、張勖儀、張秉淳、張
    宗凱、張金泉、張金水、張金安、張金勝、張瑞城、張忠男
    、張淵宏、張育綸、張忠正負擔三分之一，被告黃德子、辜
    却、黃素琴、辜月娥、馬駿良、馬馴良、馬玲玲負擔三分之
    一，餘由原告負擔。
    事實及理由
一、被告黃圳雄、黃榮坤、張益豐、黃圳鴻、張益彰、張永青、
    張勖儀、張秉淳、張金泉、張金安、張金勝、張瑞城、馬駿
    良、馬玲玲、馬馴良經合法通知，均未於最後言詞辯論期日
    到場，查無民事訴訟法第386條所列各款情事，應准原告之
    聲請，由其一造辯論而為判決，合先敘明。
二、原告主張：原告為中華民國所有之新北市○○區○○○段000地號
    土地(重測前為瑞樹坑段後坑小段149-4地號，下稱957地號
    土地)管理人，957地號土地北側與被告張和平、黃圳雄、黃
    榮坤、張益豐、黃圳鴻、張益彰、張永青、張志強、張志宏
    、張勖儀、張秉淳、張宗凱、張金泉、張金水、張金安、張
    金勝、張瑞城、張忠男、張淵宏、張育綸、張忠正等21人（
    下稱被告張和平等21人）所有之同段915地號土地(重測前為
    瑞樹坑段後坑小段110地號，下稱915地號土地)毗鄰，南側
    則與被告黃德子、辜却、黃素琴、辜月娥、馬駿良、馬馴良
    、馬玲玲等7人（下稱被告黃德子等7人）所有之同段952地
    號土地(重測前為瑞樹坑段後坑小段149-3地號，下稱952地
    號土地)鄰接，因民國110年間新北市新莊地政事務所（下稱
    新莊地政事務所）實施地籍圖重測作業，發生界址爭議，嗣
    經林口區不動產調處委員會併案進行調處，以協助指界位置
    方式辦理地籍圖重測(下稱系爭調處)，結果致957地號土地
    面積減少116.38平方公尺，面積減損比例高達15.8％，遠逾
    容許誤差範圍，亦使原有溝渠位置發生位移之虞，進而影響
    公共用途，顯見協助指界之施測結果，不足據為957地號土
    地與915、952地號土地間之界址，實有確認兩造界址之必要
    ，為此，爰提起本件訴訟，並聲明如主文第一、二項所示。
三、被告方面：
　㈠張和平、張志強、張志宏、張宗凱、張金水、張淵宏、張育
    綸、張忠男、張忠正(下稱張忠正等9人)則以：915、952、9
    57地號土地於調處後面積均減少，又與原告管理之957地號
    土地毗鄰者除915、952地號土地外，尚有其他6筆土地，另
    與被告黃德子等7人之952地號土地毗鄰之土地亦多達9筆，
    則原告未究明土地面積減少與界址有無錯誤之間有何關連下
    ，即以調處後土地面積減少比例最高為由提起本訴，自非有
    據；又調處結果915地號土地少了79平方公尺，勉可接受，
    內政部國土測繪中心(下稱國土測繪中心)鑑定圖卻把915地
    號土地往下擠，導致面積減少165.23平方公尺，顯非合理，
    且僅就原告之土地按地籍圖測量，亦不公平等語置辯，並聲
    明：原告之訴駁回。
　㈡被告黃德子、辜却、黃素琴、辜月娥則以：國土測繪中心鑑
    定結果與林口區不動產調處委員會調處結果相同，伊等對此
    沒有爭議，請原告對其等撤告等語置辯，並聲明：原告之訴
    駁回。
  ㈢被告馬駿良、馬玲玲、馬馴良(下稱馬駿良等3人)未於最後言
    詞辯論期日到場，惟前則以：當初係以河圳為界，952地號
    土地在上方，其他土地在下方，調處結果卻將界址上移，並
    不合理等語置辯，並聲明：原告之訴駁回。
  ㈣被告黃圳雄、黃榮坤、張益豐、黃圳鴻、張益彰、張永青、
    張勖儀、張秉淳、張金泉、張金安、張金勝、張瑞城未於言
    詞辯論期日到場，亦未提出書狀作何聲明或陳述。
四、原告為中華民國所有之957地號土地管理人，張和平等21人
    為915地號土地之全體共有人，被告黃德子等7人則為952地
    號土地全體共有人，957地號土地北側與915地號土地相鄰，
    南側則與952地號土地相鄰等節，業據原告提出上開各地號
    土地之土地建物查詢資料、新北市林口區地籍圖查詢資料等
    件為證，堪信為真實。
五、按所謂因定不動產界線之訴訟，係指不動產之經界不明，或
    就經界有爭執，而求定其界線所在之訴訟而言，性質上屬於
    形成之訴。原告提起此訴訟時，只須聲明請求定其界線之所
    在即可，無須主張特定之界線。縱原告有主張一定之界線而
    不能證明，法院仍不能以此駁回其訴。亦即法院可不受兩造
    當事人主張之拘束，得本於調查之結果，定雙方不動產之經
    界（最高法院90年度台上字第868號判決意旨參照）。原告
    主張957地號與915地號土地之界址應如附圖所示之a…b…c…d…
    e…f…g…h…i…j…k…l…m…n…o…p…q…r…s…t…u…v…w黑色連接點線(下
    稱a至w黑色連接點線)，為915地號土地之共有人張忠正等9
    人所否認，另原告主張957地號與952地號土地之界址應如附
    圖所示之1…2…3…4…5…6…7…8…9…10…11…12…13紅色連接虛線(下
    稱1至13紅色連接虛線)，亦為952地號土地之共有人馬駿良
    等3人所爭執，又定界址之結果，對於土地共有人全體必須
    合一確定，自應以土地共有人全體為當事人，其訴訟當事人
    之適格始無欠缺（最高法院107年度台上字第1688號判決意
    旨參照），是原告以915地號、952地號土地之全體共有人為
    被告，提起本訴請求確定957地號與915地號、952地號之界
    址，自屬合法，先予敘明。
六、復按土地法第46條之1至第46條之3之規定所為地籍圖重測，
    純為地政機關基於職權提供土地測量技術上之服務，將人民
    原有土地所有權範圍，利用地籍調查及測量等方法，將其完
    整正確反映於地籍圖，初無增減人民私權之效力（司法院大
    法官釋字第374號解釋參照）。是土地重測之目的既在將人
    民原有土地所有權範圍，利用地籍調查及測量等方法，將其
    完整正確反映於地籍圖，在舊地籍圖並無破損、滅失或不精
    準之情形，原有之界址亦無不明，相鄰土地所有權人並據以
    形成一定之法律、生活關係等情況下，重測後之土地界址，
    自應以重測前之地籍圖為準(最高法院111年度台上字第731
    號民事判決意旨參照)。經查：
  1.本件經本院會同兩造到場履勘，並囑託國土測繪中心分別就
    兩造之指界(即原告、被告張忠正以重測前地籍圖為界址，
    被告黃德子、辜却、辜月娥以實地指界位置為界址)，暨系
    爭調處結果之界址進行測量，經國土測繪中心使用精密電子
    測距經緯儀，在系爭土地附近檢測110 年度新北市林口區地
    籍圖重測期間測設之圖根點，經檢測無誤後，以各圖根點為
    基點，用上述儀器分別施測系爭土地及附近土地之現況點及
    界址點，並計算其坐標值輸入電腦，以自動繪圖儀展繪於鑑
    測原圖上（同重測前後地籍圖比例尺1/500及重測前地籍圖
    比例尺1/1200），然後依據新莊地政事務所保管之重測前後
    地籍圖、重測前圖解地籍圖數值化成果、地籍調查表等資料
    ，展繪本案有關土地地籍圖經界線，與前項成果核對檢核後
    測定於鑑測原圖上，製作成比例尺1/600 之鑑定圖（即附圖
    ）。依鑑定結果，附圖圖示紅色連接虛線為系爭調處結果位
    置，其中1至13紅色連接虛線為957地號與952地號土地之地
    籍圖經界線位置，a至w黑色連接點線為重測前957地號與915
    地號土地之地籍圖經界線位置，重測前957地號與952地號土
    地之地籍圖經界線位置則與系爭調處結果相同，另綠色連接
    虛線則為被告黃德子、辜却、辜月娥(952地號土地所有權人
    )主張之位置等節，有本院勘驗筆錄、現場照片及內政部國
    土測繪中心111年6月23日測籍字第1111555371號函暨所附鑑
    定書、鑑定圖等件在卷可稽，衡諸國土測繪中心係政府機構
    中具有土地測量專業技術之最高測量權責機關，並以精密儀
    器實施鑑測，其鑑定方法已將地籍圖、鄰地界址、現使用人
    之指界等納入考量，所得鑑定結果應屬準確。又國土測繪中
    心就系爭土地界址之鑑測，係依新莊地政事務所保管之地籍
    圖、圖解地籍圖數值化成果、地籍調查表等資料，鑑測結果
    與地籍圖相符，並無不精準之情況，且本件亦無其他事證可
    認舊地籍圖有何破損、滅失或不精準之情況，揆諸前揭說明
    ，本院確定957地號與915地號、952地號土地之經界線，應
    為重測前地籍圖之經界線，即分別如附圖所示a至w黑色連接
    點線、1至13紅色連接虛線。
　2.被告張忠正等9人固稱國土測繪中心之鑑定結果致其915地號
    土地面積減少165.23平方公尺，應不合理云云，惟參以國土
    測繪中心鑑定書亦說明：「...地籍圖之重測，因其測量技
    術及使用儀器遠較日據時期精良，又數十年來，土地因人為
    或天然地形變遷，界址與原地籍圖不符，加以複丈時誤差之
    配賦，乃使重測前後土地面積發生增減，成為必然事實。為
    內政部74年9 月9 日（74）臺內地字第340883號函所明示，
    故有關土地於重測前、後之增減乃不可避免之必然事實」，
    況原告之957地號土地依重測前地籍圖經界線測定繪製面積
    亦減少30.54平方公尺，較登記面積735平方公尺減少4.15％(
    計算式：30.54㎡÷735㎡＝4.15％)，甚於915地號減少之比例3.7
    9％(計算式：165.23㎡÷登記面積4350㎡＝3.79％)，再者，影響
    土地面積增減因素非僅界址確定一項（最高法院69年度台上
    字第308號判決意旨參照），尚繫於系爭915地號與鄰地界址
    變動、原測量技術及儀器精密程度、地形變遷、複丈誤差等
    眾多因素，則被告張忠正等9人僅以面積減少之結果，而否
    認內政部國土測繪中心鑑測結果，自非可採。
七、從而，本院確認原告管理之957地號土地與被告張和平等21
    人所有之915地號土地間之界址，應如附圖所示之a至w黑色
    連接點線；與被告黃德子等7人所有之952地號土地間之界址
    ，應依如附圖所示之1至13紅色連接虛線。
八、本件事證已臻明確，兩造其餘攻擊、防禦方法及所舉證據，
    經審酌結果，既與判決結論不聲影響，爰不逐一論述。　　
九、末按因共有物分割、經界或其他性質上類似之事件涉訟者，
    由敗訴當事人負擔訴訟費用顯失公平者，法院得酌量情形，
    命勝訴之當事人負擔其一部；又因下列行為所生之費用，法
    院得酌量情形，命勝訴之當事人負擔其全部或一部：一勝訴
    人之行為，非為伸張或防衛權利所必要者。二敗訴人之行為
    ，按當時之訴訟程度，為伸張或防衛權利所必要者，民事訴
    訟法第80條之1、第81條分別定有明文。本件關於確定界址
    糾紛部分、核其性質兩造本可互換地位，原告提起本訴雖於
    法有據，被告之應訴乃因法律規定不得不然，其抗辯為伸張
    或防衛權利所必要，且界址之確定有助消弭兩造關於土地鄰
    接處之爭執，於兩造均屬有利。是以本院認本件訴訟費用應
    由915地號土地之共有人即被告張和平等21人、952地號之共
    有人即被告黃德子等7人，各負擔3分之1，由原告負擔其餘3
    分之1始為公平允恰。
中　　華　　民　　國　　111 　年　　10　　月　　21　　日
                        臺灣新北地方法院三重簡易庭 
                              法  官  洪任遠
以上正本係照原本作成。
如不服本判決，應於送達後20日內，向本院提出上訴狀，並表明
上訴理由，如於本判決宣示後送達前提起上訴者，應於判決送達
後20日內補提上訴理由書（須附繕本）。
中　　華　　民　　國　　111 　年　　10　　月　　21　　日
                              書記官  楊家蓉